臺灣板橋地方法院民事判決　　　　　　　　92年度智字第34號
原　　　告　得聿機械工業股份有限公司
　　　　　　　　　　　　3 號.
法定代理人　丁○○
訴訟代理人　呂昱德律師
複代理人　　林維信律師
　　　　　　范嘉倩律師
訴訟代理人　劉緒倫律師
　　　　　　李旦律師
　　　　　　江俊賢律師
　　　　　　謝伊婷律師
被　　　告　亞碩精機有限公司
兼法定代理人戊○○
上列二人
訴訟代理人　高瑩律師
被　　　告　群欣塑膠軟管股份有限公司
　　　　　　　　　　　設臺北縣.
兼法定代理人甲○○　　住同上
被　　　告　福鉅精機工業有限公司
　　　　　　　　　　　設臺北縣.
兼法定代理人徐銘忠　　住同上
上列四人
訴訟代理人　周建才律師
上列當事人間請求侵權行為損害賠償事件，經本院於民國96年5
月14日言詞辯論終結，判決如下：
    主  文
原告之訴及假執行之聲請均駁回。
訴訟費用由原告負擔。
    事實及理由
一、程序方面：
    本件原告起訴（民國92年8 月19日）主張伊為系爭機械設計
    圖之著作財權人，被告亞碩精機有限公司（下稱亞碩公司）
    、戊○○侵害其所有前開著作財產權，爰本於著作權法相關
    規定請求被告負賠償之責；嗣本於同一原因事實，陸續主張
    被告群欣塑膠軟管股份有限公司（下稱群欣公司）、甲○○
    及福鉅精機工業有限公司（下稱福鉅公司）、徐銘忠與被告
    亞碩公司、戊○○基於共同抑或幫助犯意之聯絡，應與其等
    負連帶賠償之責，而追加被告群欣公司等4 人為共同被告（
    各於92年9 月3 日及93年2 月24日為追加）；嗣再於96年1
    月29日主張前述機械設計圖除屬原告著作財產權外，並屬原
    告營業祕密，爰併追加營業祕密法為請求權基礎等情。被告
    雖不同意原告之追加，惟原告所稱「營業祕密」既同指系爭
    機械設計圖，其基礎事實應屬同一，經核符於民事訴訟法第
    255條第1 項第2 款構成要件，應准許之。
二、原告主張：
  (一)被告戊○○原任職於原告公司擔任副廠長一職，嗣於91年10
    月10日離職。旋於91年11月13日成立被告亞碩公司從事與原
    告相同營利事業項目。明知原告公司耗費鉅資所研究完成包
    括(1)押出機及切管(2)接頭(3)六色印刷機(4)上光機及烘箱(5)鑽
    孔、貼箔、鎖蓋機器(6)燙金機器(7)充填機及封尾機等用以生
    產塑膠成型軟管包裝容器之工程設計圖為原告享有著作財產
    權之圖形著作，具有經濟價值及祕密性。被告戊○○竟擅自
    重製、改作原告享有著作之設計圖共496 張，並進而生產與
    原告公司完全相同之押出機、六色印刷機等塑膠軟管輸出設
    備，以此等方式侵害原告公司之著作財產權及營業祕密。經
    原告於95年5 月20日假扣押扣得六色印刷機、上光及烘箱共
    2 台；400 型內熱式封尾箱1 台及內內熱式封尾機1 台。被
    告群欣公司原為原告之客戶，明知被告戊○○重製、改作原
    告工程設計圖，竟基於幫助之故意，以該公司董事王淑芳名
    義出資協助被告戊○○成立亞碩公司，用以生產與原告相同
    之設備圖利，侵害原告著作權及營業祕密。被告群欣公司甚
    至偽造文件企圖排除原告假扣押強制執行效力，被告亞碩公
    司、群欣公司、戊○○、甲○○顯係以背於善良風俗之方法
    ，共同損害原告之權利，依民法第28條、第184 條第1 項、
    第185 條、公司法第23條第1 項、著作權法第88條第1 項、
    營業祕密法第10條、第12條第1 項等規定，負連帶賠償責任
    。被告亞碩公司因出售六色印刷機及烘箱2 台，獲利新臺幣
    （下同）440 萬元，依營業祕密法第13條第2 項規定，應賠
    償3 倍賠償金，此部分原告僅請求被告等連帶賠償660 萬元
    。
  (二)原告對原告亞碩公司及戊○○提起刑事告訴，並聲請搜索扣
    得設計圖後，原亞碩公司員工被告徐銘忠明知前開情事，竟
    基於侵害原告著作及營業祕密之故意。另成立被告福鉅公司
    ，並由原亞碩公司員工在同一地點（即台北縣樹林市○○街
    27號）繼續生產與原告相同之六色印刷機、上光機及五層押
    斷機與切斷機，經原告聲請對被告福鉅公司假扣押，扣得與
    原告所生產外觀完全相同之六色印刷機成品1 台、半成品2
    台、印刷機烘箱3 台（含未噴漆2 台、已噴漆1 台）、印刷
    機控制箱1 台，以上開方式侵害原告之著作權及營業祕密，
    爰依民法第28條、第184 條第1 項後段、第185 條、第188
    條、公司法第23條第1 項、著作權法第88條第1 項、第89條
    、營業祕密法第12條第1 項等規定，請求被告亞碩公司、福
    鉅公司、戊○○、徐銘忠連帶負賠償之責。前述扣得物可推
    斷至少接獲3 套六色印刷機之訂單，以每套220 萬元計，共
    660 萬元，原告僅保留請求600 萬元。
  (三)被告等共同不法侵害原告之著作財產權及營業祕密，爰依著
    作權法第84條、第89條及營業祕密法第11條規定請求被告將
    本件判決全文刊登於報紙並負擔費用；暨禁止被告使用如附
    件1-1 至1-398 ；2-1 至2-49；3-1 至3-49；4-1 至4-3 圖
    形著作。
  (四)併為聲明：
    (1)被告亞碩公司、群欣公司、戊○○、甲○○應連帶給付原
      告660 萬元，及自起訴狀繕本送達翌日（即被告亞碩公司
      及戊○○為92年8 月27日；被告群欣公司及甲○○為92年
      9月9日 ）起至清償日止，按年息5%計算之利息。
    (2)被告亞碩公司、福鉅公司、戊○○、徐銘忠應連帶給付原
      告600 萬元，及自追加起訴狀繕本送達翌日（即被告亞碩
      公司及戊○○為93年3 月13日；被告福鉅公司及徐銘忠為
      93年3月9日）起至清償日止，按年息5%計算之利息。
    (3)被告應將本件判決書全文連續刊登三日於中國時報、聯合
      報及自由時報報頭第一版，費用由被告負擔。
    (4)禁止被告使用如附表1-1 至1-398 ；2-1 至2-49；3-1 至
      3-49；4-1 至4-3 圖形著作。
三、被告亞碩公司、戊○○抗辯：
  (一)否認原告就機械圖具有原創性，故原告非著作權人。被告亞
    碩與原告公司經理丙○○、乙○○均曾任職於訴外人台威公
    司（75年即設立存在，主要生產四色及六色印刷機 (含烘箱
    )與 押出機等機器，被告戊○○早初即任職於台威公司，故
    相關圖面多由其參國外相關業者設計，積極收集相關資料，
    加以修改製作圖繪。原告公司前總經理丙○○與現任總經理
    乙○○皆曾任職台威公司，服務於台威公司期間，亦從事印
    刷機及押出機之組裝與製造，對於上開機器之內部零件工程
    設計圖知之甚詳，離職後成立原告公司生產同型機器，亦多
    援引台威公司之內部零件設計圖加以複製，是並不具備原創
    性。
  (二)再者，平面變立體非著作權實施。縱被告亞碩公司有執原告
    設計圖按圖施工生產機器，亦與侵害著作權無涉。又縱有重
    製設計圖，進而生產，所造成損害與販售之機器間，亦無關
    聯。
  (三)併為答辯聲明：原告之訴駁回；如受不利判決願供擔保，請
    免為假執行。
四、被告群欣公司、甲○○、福鉅公司、徐銘忠抗辯：
  (一)被告群欣公司否認有出資協助被告戊○○成立被告亞碩公司
    ；亦否認由被告戊○○擅自重製原告之機械設計圖後，委託
    廠商生產，再由被告群欣公司出售圖利，應由原告就所為主
    張負舉證之責。實則被告欣公司乃單純向被告亞碩公司購買
    六色印刷機及烘箱；400 型內熱式封尾機則係被告群欣公司
    向國外購買；內熱式封尾機則於89年11月間購自原告，並無
    何於執行程序虛偽主張之情。
  (二)被告徐銘忠否認係經被告戊○○指使成立被告福鉅公司；亦
    否認由被告戊○○擅自重製原告之機械設計圖後，委託福鉅
    公司生產成品出售圖利。
  (三)併為答辯聲明：原告之訴駁回；如受不利判決願供擔保請准
    宣告假執行。
五、兩造不爭執之事項：
  (一)刑案扣到物品（即送鑑定10冊機械設計圖）為被告亞碩公司
    所有。
  (二)系爭機械設計圖屬著作權法所稱「圖形著作」範疇。
  (三)原告出售其所生產製造之五層押出與切斷機每台售價335 萬
    元；六色印刷上光與烘箱每台售價225 萬元，並有統一發票
    2 紙（原證5）在卷可佐。
  (四)被告戊○○於80年11月17日起至85年4 月30日止任職台威公
    司；85年5 月1 日起至91年10月10日止任職原告公司；91年
    11月13日設立被告亞碩公司擔任代表人；被告亞碩公股東王
    淑芳同時為被告群欣公司董事等情，並有履歷表、公司登記
    資料（原證1 、2、11及12） 各一份為佐。
  (五)原告於92年5 月20日以被告亞碩公司及戊○○為債務人向法
    院聲請假扣押執行，於執行程序中扣得六色印刷機上光與烘
    箱共2 台（型號AS-C600） 、400 型內熱式封尾機1 台及內
    熱式封尾機1 台（詳原證6 至9） 。被告群欣公司則以：扣
    押六色印刷機上光與烘箱2 台為其向被告亞碩公司買受，並
    於92年5 月18日受交付；400 型內熱式封尾機1 台為其向國
    外購買；內熱式封尾機1 台則係於89年11月購自原告公司為
    由，向執行法院聲明異議等情，並有假扣押裁定、扣押物照
    片、聲明異議狀在卷可佐（詳原證6 至10）。
  (六)原告於92年6 月29日對被告戊○○提出刑事告訴並聲請索扣
    押後（扣得送鑑定10冊設計圖及電腦）；被告福鉅公司再於
    92年10月6 日完成設立登記，代表人為徐銘忠；原告於93年
    1 月對被告亞碩公司、福鉅公司、戊○○、徐銘忠聲請假扣
    押強制執行，經執行法院於93年1 月28日扣得六印刷機成品
    1 台及半成品2 台（型號ES-001；ES002） 、印刷烘箱3 台
    （未噴漆2 台、已噴漆1 台）、印刷機控制箱1 台等情，並
    有福鉅公司登記資料、執行處通知書（原證38）在卷可佐。
六、關於原告主張其所有著作財產權遭被告以重製方式侵害部分
    ：
  (一)按所謂重製，依著作權法第3 條第1 項第5 款係指以印刷、
    複印、錄音、錄影、攝影、筆錄或其他方法有形之重法複製
    作。亦即重製乃「著作內容之重現」，此與依著作標示之尺
    寸、源資規格或器械結構圖等，以按圖施工方法將著作表現
    之概念製成立體訊物審，而「並未再現著作內容」之實施行
    為自屬有別。故以按圖施工之編方版法將著作表現之概念製
    成立體物，須其外形在客觀上已使一般人無權法所認知係同
    一者，方屬非受著作權保護之實施；亦即依服裝設計圖所有
    完成之服裝，若服裝上未再現設計圖上之圖樣，僅屬依圖實
    施，非重製之行為，尚不致侵害設計圖之著作權（最高法院
    95年度台上字第3753號判決意旨參照）。經查：
    (1)有關被告群欣公司、甲○○部分：
      原告主張：被告亞碩公司以重製原告所有系爭機械設計圖
      後所製成品（即六色印刷機等）交由被告群欣公司代為出
      口、販售一節，為被告群欣公司、甲○○所否認，經依原
      告聲請向財政部關稅總局查詢結果，復查無群欣公司出口
      六色印刷機等機械成品資料（有該局96年1 月8 日台總局
      統字第0961000369號函一份在卷可佐），原告前開主張已
      有可議而無可採。遑論，縱認原告前開主張可認為真正，
      被告群欣公司販售六色印刷機等機械成品與著作權法所稱
      「重製」行為間，亦屬有間。即被告亞碩公司依重製之圖
      說製作成品之行為，承前述，既不在著作權法保護之範圍
      （非重製而係實施），被告群欣公司之販售成品行為，更
      難謂有何侵害原告系爭著作財產權可言。至原告主張：被
      告群欣公司明知被告戊○○重製、改作原告工程設計圖，
      竟基於幫助之故意，以該公司董事王淑芳名義出資協助被
      告戊○○成立亞碩公司，用以生產與原告相同之設備圖利
      ，侵害原告著作權一節，為被告群欣公司、甲○○所否認
      ，自應由原告就前開主張為舉證，惟此部分僅據原告提出
      公司登記資料為佐，觀諸前開書證僅足證群欣公司董事王
      淑芳為被告亞碩公司股東，並無法進步推認王淑芳出資之
      意圖肇於幫助侵害原告著作權等情，此外，原告並未再提
      出其餘證據供本院審酌，經本院調查之結果，原告前開主
      張，並無可採。基上，依原告所主張之事實及所提出證據
      難認被告群欣公司、甲○○侵害原告所有系爭機械圖形著
      作財產權。
    (2)有關福鉅公司、徐銘忠部分：
      原告主張：原告對原告亞碩公司及戊○○提起刑事告訴，
      並聲請搜索扣得設計圖後，原亞碩公司員工被告徐銘忠明
      知前開情事，竟基於侵害原告著作財產權之故意。另成立
      被告福鉅公司，並由原亞碩公司員工在同一地點（即台北
      縣樹林市○○街27號）繼續生產與原告相同之六色印刷機
      、上光機及五層押斷機與切斷機等情。承前述，被告徐銘
      忠縱有原告所主張成立被告福鉅公司從事製造生產與原告
      相同六色印刷機等成品之行為，既與著作權法所稱「重製
      」行為有間，單純製造機器成品行為，難謂有何侵害原告
      機械圖形著作可言。遑論，本件原告所主張經被告亞碩公
      司、戊○○重製侵害原告著作之設計圖，乃早於被告徐銘
      忠成立福鉅公司前即經相關刑事案件搜索扣押（倘有侵權
      ，其行為早已完成。），此外，原告並未再提出其餘證據
      以佐被告亞碩公司、戊○○有何於遭扣押後繼續重製侵害
      原告著作之設計圖等情，衡情，被告徐銘忠、福鉅公司自
      無可能於原告所主張之侵權行為著作物遭扣押後，溯及就
      被告亞碩公司、戊○○已完成行為再與之成立共同侵權行
      為。基上，依原告所主張之事實及所提出證據難認被告福
      鉅公司、徐銘忠侵害原告所有系爭機械圖形著作財產權。
  (二)按我國著作權法係採創作主義，著作人於著作完成時即享有
    著作權，然著作權人所享著作權，仍屬私權，與其他一般私
    權之權利人相同，對其著作權利之存在，自應負舉證之責任
    ，故著作權人為證明著作權，應保留其著作之創作過程、發
    行及其他與權利有關事項之資料作為證明自身權利之方法，
    如日後發生著作權爭執時，俾提出相關資料由法院認定之。
    此外著作權法為便利著作人或著作財產權人之舉證，特於第
    13條明定，在著作之原件或其已發行之重製物上，或將著作
    公開發表時，以通常之方法表示著作人、著作財產權人之本
    名或眾所週知之別名，或著作之發行日期及地點者，推定為
    該著作之著作人或著作權人。所謂保留創作過程所需之一切
    文件，作為訴訟上之證據方法，例如美術著作創作過程中所
    繪製之各階段草圖。因此，著作權人之舉證責任，在訴訟上
    至少必須證明下列事項：(1)證明著作人身分，藉以證明該著
    作確係主張權利人所創作，此涉及著作人是否有創作能力、
    是否有充裕或合理而足以完成該著作之時間及支援人力、是
    否能提出創作過程文件等。(2)證明著作完成時間：以著作之
    起始點，決定法律適用準據，確定是否受著作權法保護。(3)
    證明係獨立創作，非抄襲，藉以審認著作人為創作時，未接
    觸參考他人先前之著作（最高法院92年度台上字第1664號判
    決意旨參照）。有關原告主張：被告亞碩公司、戊○○侵害
    其所有機械設計圖形著作部分。經查：
    (1)關於原告主張其所有遭侵害圖形著作之範圍及內容為何？
      原告於92年8 月19日提起本件訴訟時，僅泛指被告亞碩
        公司之工程設計圖與原告工程設計圖部分特徵相符，應
        有侵害原告圖形著作之情，並未據體指明受侵害之圖形
        著作實際內容（詳卷附起訴狀）。被告亞碩公司、戊○○則於第一次言詞辯論期日前即具狀否認原告所主張圖
        形著作具原創性。嗣本院於92年11月13日當庭依民事訴
        訟法第268條規定命原告於下次庭期（92年12月15日）
        前5 日內提出記載完全準備書狀，同時聲明所用證據及
        方法（詳本院92年11月13日言詞辯論筆錄）。原告則遵
        期於92年12月10日提出原證18至30均為有關印刷機上光
        與烘箱部分證據（研發人員為丙○○、彭聖凱、己○○
        ）；提出原證31至36則係單、雙、五層押出機部分證據
        （研發人員丙○○、彭聖凱、黃弘原、乙○○、己○○
        ）。請求調查證據為調出口報關資料、統一發票及調取
        刑案扣押證物。
      又93年3 月2 日兩造當庭既達成協議將原告所提供6 冊
        （確認屬本件原告主張受侵害著作物）與偵查扣押被告
        亞碩公司設計圖10冊（確認屬本件原告主張被告侵權重
        製物），併送兩造合意之臺灣大學法律系教授謝明洋鑑
        定等情（詳本院93年3 月2 日準備程序筆錄），依民事
        訴訟法第270 條之1 條之立法意旨，自應受其拘束。準
        此，本件原告所稱圖形著作，應限於原告所提出前述6
        冊設計圖，先此敘明。
      查，經本院比對結果，原告於96年1 月29日當庭提出之
        辯論意旨狀所附附件1 其中：印刷機中共398 紙設計圖
        （1-1 至1-398） ；二、三用機中2-7 、2-25、2-32共
        3 紙設計圖；壓出機中3-12、3-28、3-33共3 紙及組合
        圖3 紙（4-1 至4-3） ，與原告所提出前述6 冊供鑑定
        圖形並不相同（附件1 圖號與供鑑定圖號或僅有「P 」
        差異，例如附件1 圖號為RE，供鑑定圖為PRE ，惟細比
        對其內容，亦不相同，非係單純圖號誤載。），承前述
        ，非但逾時提出（經本院於96年3 月29日當庭諭知原告
        應就辯論意旨狀逾時提出部分，以書面說明理由，原告
        就此部分並未提出書面說明逾時提出合理之事由。），
        且與兩造協議送鑑定之基準相違，應生失權效果，不得
        再為主張。
    (2)被告否認原告為系爭6 冊圖形著作物之著作權人，自應由
      原告就其享有系爭6 冊圖形著作財產權負立證之責。承前
      述，原告主張：有關印刷機上光與烘箱部分之研發人員為
      丙○○、彭聖凱、己○○；單、雙、五層押出機部分之研
      發人員丙○○、彭聖凱、黃弘原、乙○○、己○○。而查
      ：
      經依原告聲請傳訊證人乙○○到庭證稱：伊受僱於原告
        公司。（系爭著作權圖面在原告公司部分是否你們開始
        設計？跟以前舊有的有何不同？有何特殊之處？）是的
        ，85年5 月份開始，這是新的機器，以前有印刷機，但
        是不是長這個樣子。我們創作的機器原理是相同但是外
        觀不同，這些機械圖最主要是零件的外觀圖，結果是一
        樣就是做出來的成品是相同，只有外觀不同。（這結構
        最大的差異處？）比如說市面上有這個東西比如壹個分
        割器，就買起來直接裝上去，就是例如說市面上有現成
        的數個零件，我們可以把它裝上去。（這兩個墨座（台
        威公司的是4 個、原告是6 個）的設計、結構及效果上
        有何差異性？）台威的我不知道，我們公司可以放6 個
        顏色，墨座可以打開，比較好清洗、換顏色，作成可以
        打開的功用。（你們提供給謝教授的圖是最原始的圖？
        你們的機器何時完成？）我們提供的是發包的圖。在85
        年、86年間就已經有完成機器。（證人是何學校？何系
        畢業？）松山工農汽修科。（你任職台威期間是否有參
        與或接觸過台威公司相關的設計圖？）沒有。（請提示
        鑑定報告原告公司的38張設計圖，這38張設計圖是否是
        你自己獨立、獨自從無到有所畫出來或是有參考其他公
        司的成品或目錄或設計圖？）不是我獨立或獨自畫出來
        ，是與饒先生、江先生討論後畫出來的，圖是彭聖凱先
        生畫的，成品及目錄有參考其他公司的，設計圖沒有；
        （當時謝教授鑑定時證人有無參與其中程序？）沒有等
        語。
      經依被告聲請傳訊證人彭聖凱則到庭證稱：伊受僱於被
        告福鉅公司，擔任設計開發新機器的工作。（提示系爭
        機械圖，這圖是你在原告公司時所作？）是的，我在85
        年到90年在原告公司工作，所有的研發設計都是我想的
        。（有參考何家的設計圖？）有參考台威的設計圖。台
        威的設計圖是江先生他們帶出來，還有參考一家開利的
        ，我是主要負責設計的人。（4 色與6 色有何差異？）
        4 色與6 色的差別最主要是當時的潮流，因為4 色不敷
        使用。設計圖的差異沒有很大，就只有大小不同而已，
        基本上功能是一樣，就是把基台作大。當時台威也有壹
        台可以同時可以上光、烘乾，當時國外在3 、4 年前就
        有。這些機器的設計功能、效果都是一樣，只是要把機
        台作大要把這些機器都主裝上去。（請提示鑑定報告38
        張圖，這是誰設計、繪圖？）繪圖是我，大部分是參考
        台威的。（你所繪製的原告公司圖有無你自己的原創性
        ？）沒有，我只是作尺寸的修改。（原告公司在製造6
        色印刷機時所有的設計圖是否重新繪製？）重新繪製。
        （台威公司的設計圖你有無見過？）有，見過80% 。（
        原告公司的設計圖與這80% 的圖完全相同有多少、相類
        是有多少？有無完全相同？）沒有統計過。有，轉輪部
        分設計是完全相同，只有大小不同，其他部分記不清楚
        。（每張的設計圖上面是否都需要你的簽名？）是的，
        除非是我出國或太忙才會有人代簽，我經常出國。（何
        時任職台威公司？職務？何時學會製圖？何時看過台威
        的設計圖？為何認為那時台威公司的？你是否認識亞碩
        的負責人？亞碩與你現在任職福鉅有何關係？）有，77
        年左右，我只待半年左右。是學徒，學的是機器操作、
        我本來就是學製圖。高中，我是製圖科。85年進得聿公
        司時看過。因為上面有台威的名稱，而且上面的設計人
        我知道是台威公司的人。認識，之前是同事。福鉅與亞
        碩的老闆以前與我都是同事，兩家公司何關係我不知道
        。（離開台威公司有無去做職訓單位學過製圖？）沒有
        。（在台威公司有無見過鑽孔鎖蓋機？）沒有。（提示
        38張圖，台威公司的圖用在何處？）第一張貼膜的復捲
        ，就是材料的安裝。第二張是用在軸承軸心。（這兩張
        是何機器？）是鑽孔鎖蓋機。我沒有見過台威的機器，
        但是我有看過台威的圖等語。
      原告聲請傳訊證人丙○○到庭證稱：伊自85年5 月1 日
        任職原告公司，至91年3 月離職。任職原告公司前任職
        於台威公司。（有參與原告公司開發的印刷機、押出機
        等？參與何部分？其機器參考資料？與市面上機器有何
        不同？）有。伊雖然沒有畫圖，但有參與設計構想，有
        參考外國公司的印刷機、押出機，參考外國公司的目錄
        圖片。圖是彭勝凱、蔡宜珊、黃弘源。押出機部分大部
        分是黃弘原畫的，印刷機部分是彭勝凱、蔡宜珊畫的。
        印刷機與台威公司的產品有很大不同，我們是印刷、上
        光、烘乾三機一體。押出機台威只有單壓，沒有二壓、
        五壓，85年間臺灣公司並沒有二壓、五壓，單壓一次只
        能壓出一種顏色，二壓可以一次壓出二種顏色。買機器
        來拆解就可以瞭解裡面的構造。原告公司主要就是製造
        機器賣給廠商。印刷機是在85年間開始研究，86年初才
        設計完成。押出機的時間也是一樣。整個結構都有差異
        ，不祇是尺寸的差異。（有看過外國公司的設計圖？）
        沒有，只有參考圖片目錄。指的是目錄及相片。並沒有
        提出台威的設計圖，因為用不到。（你剛才所說功能項
        目的改進是指為何？）完全不同，產品直徑50、60機台
        的各附件都有改變。（所謂不同是不是設計圖都有不同
        都要更改？）大部分都要更改。（所謂買機器拆解就可
        以瞭解，是何意？）我所說的是買機器來拆解，連尺寸
        都可以做出一樣的圖。（有買外國的機器或其他公司的
        機器來拆解嗎？）沒有。（證人現任職大陸鵬茂軟管機
        械廠？該公司與原告公司實際出資者有何關係？）應該
        是廈門鵬拓塑膠製品有限公司。原告公司與我現在公司
        有部分相同，我和林調會都是主要的股東。（押出機、
        印刷機的圖你是否有實際畫過？）我曾經手繪過，但是
        實際畫圖是我剛才所說的那些人，因為我不會電腦。（
        去鑑定人那裡時你有無參與？）沒有等語。
      經查：
        I關於卷附6冊機械圖，究由何人繪製？
          依原告於92年12月10日提出書狀主張：有關印刷機上
          光與烘箱部分證據（研發人員為丙○○、彭聖凱、饒
          金標）；單、雙、五層押出機部分證據（研發人員江
          志榮、彭聖凱、黃弘原、乙○○、己○○），均未提
          及訴外人蔡宜珊曾經參與繪圖。再細究原告所提出6
          冊機械圖記載，證人江尚文除於部分印刷機機械圖審
          核欄核章外，就關於押出機部分圖說，則幾近全數均
          由江尚文於審核欄核章。再比對證人乙○○稱：圖是
          伊與己○○、丙○○討論後，由彭聖凱畫的等語。核
          與證人彭聖凱所稱：系爭機械圖都是伊畫的，有參考
          台威的設計圖，還有一家開利的等語相符。佐以卷附
          台威公司型錄以印刷機為主；開利公司型錄，則係以
          生產押出機為主等情，經本院調查之結果認，證人彭
          聖凱所稱：系爭機械圖（包含印刷機及押出機）均由
          伊所繪製，僅因伊常出國，故出國時由他人代蓋章於
          圖面等語，應屬可信。至證人丙○○雖稱：押出機部
          分，係由訴外人黃弘原繪圖；印刷機部分除證人彭聖
          凱外，另有訴外人蔡宜珊參與等語。然證人丙○○既
          自承其為原告公司主要出資人之一，其證詞是否無偏
          頗之虞已有可疑。加以其前開陳述內容，與證人江文
          尚、彭聖凱證述情節互異（證人乙○○於作證時，更
          從未提及訴外人蔡宜珊，甚而就其參與較深之押出機
          部分，竟亦未提及訴外人黃弘原，僅稱由彭聖凱繪圖
          。），更難信為真實。基上，經本院調查之結果，認
          原告所提出系爭6 冊機械圖，應均係由彭聖凱所繪製
          。
        II按著作權法所謂科技或工程設計圖形著作，係指器械
          結構或分解圖、電路圖或其他科技工程設計圖形及其
          圖集著作而言。是受著作權法保護之科技或工程設計
          圖形著作，似僅限於其形式 (圖形或圖集)， 而不及
          於其思想內容（最高法院79年台上字第1554號判決意
          旨參照）。次按著作權法所保護之「著作」，係指著
          作人所創作之精神上作品，而所謂精神上作品，除須
          為思想或感情上之表現，且有一定表現形式等要件外
          ，尚須具有原創性，而此所謂原創性之程度，固不如
          專利法中所舉之發明、新型、新式樣等專利所要求之
          原創性程度 (即新穎性)要 高，亦即不必達到前無古
          人那種完全獨創之地步，而且即使與他人作品酷似或
          雷同，如其間並無模仿或盜用之關係，且其精神作用
          達到相當之程度，足以表現出作者之個性及獨特性，
          即可認為具有原創性；惟如其精神作用的程度很低，
          不足以讓人認識作者的個性，則無保護之必要。查不
          問依證人乙○○抑或證人丙○○所稱；其等均僅參與
          系爭機械圖設計討論（即其等參與程度至多僅屬思想
          之提供，按諸前開判決意旨「思想內容」並非著作權
          法保護之客體，先此敘明。）。承前述，系爭機械設
          計圖實際之繪製者既為證人彭聖凱，所謂「原創性」
          之有無，自以證人彭聖凱所陳述內容較可採信。即證
          人彭聖凱既稱設計圖均係仿自台威、開利等公司之設
          計，僅做尺寸等修改，伊並不認為有原創性等語，則
          被告抗辯：原告所提出著作物並不具原創性，不受著
          作權法之保障等語，即屬有據。
        III至證人彭聖凱雖任職被告福鉅公司，惟僅擔任設計工
          作，對於被告亞碩公司所遭查扣圖說是否侵及原告著
          作權，與伊並無直接利害關係。反觀其餘證人（江志
          榮及乙○○）就前開事項與兩造間顯均較具直接利害
          關係，是原告單執證人彭聖凱受僱於被告福鉅公司即
          謂其證詞不可信，應無可採。遑論本件訴訟進行中，
          曾經囑託鑑定人就系爭6 冊圖說是否具「原創性」及
          被告亞碩公司相仿圖說若干等為鑑定，因提出圖說數
          量分達6 冊及10冊，經鑑定人通知原告指派工程師前
          來鑑定人處指認，並就指認之部分加以比對，發現其
          中38個設計圖有實質近似等情，有鑑定意見書1 份（
          94 年2月14日）在卷可佐（原告嗣以指認部分有誤，
          而否認該鑑定結果，併此敘明。）。證人乙○○、江
          志榮則均陳稱：並未參與前開鑑定工作等語。衡諸一
          般經驗法則，倘確有證人彭聖凱以外之人參與繪圖甚
          至提供設計圖原始作概念（即原告就系爭圖說確具原
          創性），應不難就圖說為比對（此由前述當庭提出相
          關圖說予證人彭聖凱辨認，其均能輕易且迅速指出其
          用途可明。），原告竟稱所指派工程師無法於期間內
          完成辨識，甚至竟未指派參與設計之員工乙○○參與
          辨識，再再與常情相違。即由鑑定過程所生謬誤（即
          有部分設計圖為直接影印，但未被原告工程師檢出。
          ），反足佐證人彭聖凱所陳述內容（圖都是伊設計的
          ，原告公司的人不懂機器。）為真實。
      基上，經本院調查之結果，認被告抗辯：系爭機械設計
        圖並不具備原創性等語，為可採信。是而，原告依著作
        權法相關規定請求被告亞碩公司、戊○○負賠償，於法
        亦未有合。
七、關於原告主張其所有營業祕密權遭被告侵害部分：
  (一)按本法所稱營業祕密，係指方法、技術、製程、配方、程式
    、設計或其他可用於生產、銷售、經營之資訊，而符合左列
    要件者：(1)非一般涉及該類資訊之人所知者。(2)因其祕密性
    而具有實際或潛在經濟價值者。(3)所有人已採取合理之保密
    措施者。營業祕密法第2 條有明文。查被告既否認原告就六
    色印機、上光及烘箱；五層押出機等設計圖營業祕密，自應
    由原告就前開圖說等符合營業祕密之要件負舉證之責。關此
    部分固據原告提出保密合約書五份為據（詳原證28、29、30
    、35、36），惟單純保密合約書之提出並無法為系爭設計圖
    說即屬營業祕密之佐。
  (二)遑論，原告自承尺寸之差異為系爭設計圖說最重要之處，原
    告既以將依系爭設計圖說製造生產之機器銷售他人為目的營
    利；證人丙○○更證稱：買機器來拆解，連尺寸都可以做出
    一樣的圖等語（顯見其尺寸外觀由機器之拆解還原即足反推
    ），更難認其圖說有何祕密性可信。而所謂申請專利部分，
    更以公開為必要；加以本件涉訟達3 年餘，均未見原告採取
    合理之保密措施，難謂系爭機械圖說屬營業祕密。準此，原
    告主張依營業祕密法相關規定，被告應負賠償之責，於法亦
    屬無據。
八、綜上所述，被告亞碩公司遭查扣10冊機械圖說，雖與原告所
    有同型機器之機械圖說有部分有相仿之處，惟原告所製作前
    述圖形著作，既不具原創性，而非屬著作權法保護範疇；且
    肇於所有人未採取合理保密措施而不屬營業祕密法所稱營業
    祕密，則原告依民法第28條、第184 條第1 項、第185 條、
    公司法第23條第1 項、著作權法第88條第1 項、營業祕密法
    第10條、第12條第1 項、第13條第2 項，請求被告亞碩公司
    、戊○○、群欣公司、甲○○連帶賠償660 萬元，及法定遲
    延利息；本於民法第28條、第184 條第1 項後段、第185 條
    、第188 條、公司法第23條第1 項、著作權法第88條第1 項
    、第89條、營業祕密法第12條第1 項等規定，請求被告亞碩
    公司、福鉅公司、戊○○、徐銘忠連帶負賠償600 萬元，及
    法定遲延利息；本於著作權法第84條、第89條及營業祕密法
    第11條規定請求被告將本件判決全文刊登於報紙並負擔費用
    ；暨禁止被告使用如附件1-1 至1-398 ；2-1 至2-49；3-1
    至3- 49 ；4-1 至4-3 圖形著作，均無理由，應予駁回。
九、原告之訴既經駁回，其假執行之聲請已失所附麗，應併駁回
    。結論：原告之訴為無理由，依民事訴訟法第78條，判決如
    主文。
中　　華　　民　　國　　96　　年　　5 　　月　　28　　日
                  民事第一庭    法　官　黃信滿
以上正本係照原本作成
如對本判決上訴，須於判決送達後20日內向本院提出上訴狀
中　　華　　民　　國　　96　　年　　5 　　月　　28　　日
                                書記官　林月蓉
